臺灣高等法院刑事判決　　　　　　　 100年度上易字第1183號
上　訴　人
即　被　告　杜明玲
上列上訴人因傷害案件，不服臺灣臺北地方法院100年度易字第
377號，中華民國100年3月30日第一審判決（檢察官聲請簡易判
決處刑案號：臺灣臺北地方法院檢察署99年度偵字第25483號）
，提起上訴，本院判決如下：
    主  文
上訴駁回。
    事  實
一、杜明玲於民國99年11月3日凌晨12時許，在臺北市中山區○
    ○○路369號華泰飯店對面「統一便利商店」前，因被徐莉
    婷（另以簡易判決處刑）疑以「俗ㄚ」辱罵其父徐榮志，而
    與徐莉婷發生口角爭執，詎杜明玲竟基於傷害犯意，接續多
    次徒手毆打徐莉婷，兩人自上處一路纏打至臺北市中山區○
    ○○路○段與長春路口「全家便利商店」前，致徐莉婷頭部
    外傷，及頸部、胸部、右手、左前臂多處挫鈍傷。
二、案經徐莉婷訴由臺北市政府中山分局報請臺灣臺北地方法院
    檢察署檢察官偵查並聲請簡易判決處刑，原審認不宜逕以簡
    易判決處刑，改依通常程序審理。
    理  由
壹、證據能力：
一、卷附新光吳火獅紀念醫院（下稱新光醫院）診斷證明書，係
    從事醫療業務之醫師，在診治告訴人徐莉婷例行性診療過程
    所為醫療行為，於業務上所出具之診斷書，核屬醫療業務上
    或通常醫療業務過程所製作之證明文書，自符刑事訴訟法第
    159條之4第2款規定，而有證據能力（最高法院96年度台上
    字第1957號判決參照）。
二、其餘資以認定本案犯罪事實之供述及非供述證據，亦查無違
    反法定程序取得之情且檢察官及被告於本案辯論終結前均未
    聲明異議，依同法第158條之4規定反面解釋及第159條規定
    ，洵具證據能力。
貳、實體部分：
一、訊據被告杜明玲矢口否認有上揭犯行，辯稱：係徐莉婷先出
    手毆伊，伊為正當防衛云云，惟查，被告確有毆傷告訴人事
    實，有下列證據可為證明：
(一)、證人即告訴人徐莉婷於原審審理時結證：當時是被告一直
      用手指伊父，一直咆哮，伊用手去擋她，手有碰到她，叫
      她停止罵伊父，結果後來兩個人就打起來，被告有打伊，
      因被告個子比較小，所以她用抓的，抓伊手及胸，她又要
      打伊臉，被伊撥下來，伊與她打了二趟，第一次是在7-11
      的前面，第二次是在中山北路全家便利商店前。伊頭部傷
      勢是第二次造成的，而且被告有拉扯伊頭髮，結果害穿高
      跟鞋的伊重心不穩而跌倒，手是直接撞到地上，胸口還有
      破皮及流血，被告還用指甲一直抓伊，第一次打架造成伊
      右手及左前臂傷勢，第二次是頭部外傷、頸部及胸部傷勢
      ，伊不覺得被告是出於防衛，因被告已經生氣了，所以她
      就只想要打伊等語明確（原審卷第18頁背面-第19頁背面
      ）。
(二)、復參以證人徐榮志於原審審理時結證：99年11月3日凌晨
      12時許，伊在林森北路369號華泰飯店對面遇到被告，被
      告看到伊就一直罵伊，罵伊「俗仔」或是很難聽的台語，
      當時伊與碳烤店老闆聊天，伊女兒徐莉婷與被告二人就在
      7-11門口打起來，伊沒看到她們是如何打起來，因當時伊
      是背對她們，一轉身看過去就看到她們已經打起來了，兩
      人打架就是拉扯互打，伊沒看到是誰先動手等語相符（原
      審卷第16頁背面-18頁）。
(三)、衡酌被告自承：伊打她是因她一直打伊一節（原審卷第13
      頁），足證被告顯非基於防衛意思出手，而係基於報復之
      傷害犯意毆傷告訴人，被告不得主張有正當防衛權（最高
      法院30年上字第1040號判例參照）；且倘被告所辯：僅係
      防衛未毆告訴人一節屬實，則徐莉婷焉有頭部外傷、頸部
      、胸部、右手、左前臂等多處之挫鈍傷，此等傷勢，衡情
      顯非單純防衛行為所致，益徵被告確有出手毆傷告訴人犯
      行，被告杜明玲上揭所辯，無足憑信。
(四)、被告於本院辯稱：未打告訴人，我不認識徐榮志，我沒有
      跟他講話，他只要看到我就跟著我，當天我不認識徐莉婷
      ，是她過來出手打我，他們二個人打我後，就騎腳踏車逃
      走了，我就到處去找，到全家便利商店時看到他們，我要
      打手機報警，他就過來搶我的手機，還說打什麼電話，她
      是連續打我，我當然不可能讓她打，當時我報警後，是警
      察過來處理。(本院100年7月5日筆錄)惟查:被告犯罪事證
      明確，已如前述，被告上開辯解，核屬卸責之詞，不足採
      信。
(五)、末有卷附新光醫院診斷證明書載明，及告訴人傷勢照片所
      示，告訴人確有前揭傷勢（臺灣臺北地方法院檢察署99年
      度偵字第25483號第67、24-25頁），是本案事證明確，被
      告傷害犯行，均堪認定，應依法論科。
二、核被告所為，係犯刑法第277條第1項傷害罪。被告多次犯行
    ，係於密切接近之時地實施，侵害同一法益，各行為獨立性
    極為薄弱，依一般社會健全觀念，在時間差距上，難以強行
    分開，在刑法評價上，以視為數個舉動接續施行，合為包括
    一行為予以評價，較為合理，係接續犯，應論以包括一罪（
    最高法院86年台上字第3295號判例參照）。原審審酌被告無
    前科，有臺灣高等法院被告前案紀錄表在卷為證，素行尚可
    ；不思平和理性溝通，僅因細故率爾出手傷害告訴人，足徵
    被告甚為衝動；又飾詞狡辯，未見被告有悛悔之心；兼衡被
    告高中肄業智識程度、犯罪動機、目的、手段、生活狀況、
    告訴人傷勢等一切情狀，適用刑法第277條第1項、第41條第
    1項前段，刑法施行法第1條之1第1項、第2項前段，判決杜
    明玲犯傷害罪，處拘役伍拾日，如易科罰金，以新臺幣壹仟
    元折算壹日。其認事用法，核無違誤。被告上訴猶執陳詞否
    認犯行，指摘原判決不當，為無理由，應予駁回。
據上論斷，應依刑事訴訟法第368條，判決如主文。
本案經檢察官呂丁旺到庭執行職務。
中    華    民    國   100    年    7     月    19    日
              刑事第九庭    審判長法  官  陳貽男
                                  法  官  蔡聰明
                                  法  官  許必奇
以上正本證明與原本無異。
不得上訴。
                                  書記官  王秀雲
中    華    民    國   100    年    7     月    19    日
中華民國刑法第277條
（普通傷害罪）
傷害人之身體或健康者，處 3 年以下有期徒刑、拘役或 1 千元
以下罰金。
犯前項之罪因而致人於死者，處無期徒刑或 7 年以上有期徒刑
；致重傷者，處 3 年以上 10 年以下有期徒刑。